臺灣高等法院刑事判決
110年度上訴字第3758號
上  訴  人  
即  被  告  邱創



上列上訴人即被告因違反洗錢防制法等案件，不服臺灣新竹地方
法院110年度金訴字第91號，中華民國110年11月15日第一審判決
（聲請簡易判決處刑案號：臺灣新竹地方檢察署109年度偵字第8
919號），提起上訴，本院判決如下：
    主  文
原判決撤銷。
乙○○幫助犯洗錢防制法第十四條第一項之一般洗錢罪，處有期徒
刑肆月，併科罰金新臺幣壹萬元，罰金如易服勞役，以新臺幣壹
仟元折算壹日。
    事實及理由
一、經本院審理結果，除補充後述就量刑部分須撤銷原判決之理
    由外，認第一審以上訴人即被告乙○○以一行為幫助詐欺集團
    成員遂行詐欺取財及洗錢犯行，犯刑法第30條第1項前段、
    洗錢防制法第14條第1項之幫助一般洗錢罪及刑法第30條第1
    項前段、第339條第1項之幫助詐欺取財罪，從一重論以幫助
    一般洗錢罪，並依刑法第30條第2項之規定減輕其刑，核其
    認事用法均無不當，應予維持，並引用第一審判決書記載之
    事實、證據及除量刑部分以外之理由（如附件）。
二、被告上訴意旨略以：伊當初係為辦貸款始遭詐欺集團利用，
    並無幫助詐欺及幫助洗錢之犯意；伊在原審中已與其中2名
    被害人和解，仍遭判處有期徒刑5月，實屬過重等語。
三、本院查：
　㈠原判決依憑被告之供述、證人即告訴人丁○○、丙○○、甲○○、
    戊○於警詢中分別證述明確，且有被告第一銀行帳戶之開戶
    基本資料及各類存款開戶暨往來業務項目申請書、歷史交易
    明細表、第e個網暨行動銀行業務申請書、丁○○提供之國泰
    世華銀行客戶交易明細表、對話紀錄擷圖列印資料、其遭詐
    騙報案之內政部警政署反詐騙諮詢專線紀錄表、新北市政府
    警察局永和分局得和派出所受理各類案件紀錄表、受理詐騙
    帳戶通報警示簡便格式表、金融機構聯防機制通報單、受理
    刑事案件報案三聯單、丙○○提供之台新銀行帳戶交易明細表
    、對話紀錄擷圖列印資料、「江濤」之交友軟體聯絡資訊擷
    圖列印資料、「鼎盛科技」之投資平台網站擷圖列印資料、
    其遭詐騙報案之內政部警政署反詐騙諮詢專線紀錄表、臺北
    市政府警察局南港分局同德派出所受理各類案件紀錄表、受
    理刑事案件報案三聯單、受理詐騙帳戶通報警示簡便格式表
    、金融機構聯防機制通報單、甲○○提供之郵政存簿儲金簿封
    面及內頁明細影本、與「江濤」之交友軟體聯絡資訊擷圖列
    印資料、其遭詐騙報案之內政部警政署反詐騙諮詢專線紀錄
    表、高雄市政府警察局楠梓分局後勁派出所受理各類案件紀
    錄表、受理詐騙帳戶通報警示簡便格式表、金融機構聯防機
    制通報單、戊○提供之存摺封面及內頁明細影本、其遭詐騙
    報案之內政部警政署反詐騙諮詢專線紀錄表、新北市政府警
    察局新店分局碧潭派出所受理詐騙帳戶通報警示簡便格式表
    、金融機構聯防機制通報單、受理各類案件紀錄表、受理刑
    事案件報案三聯單等證據，認定被告本件幫助詐欺及幫助一
    般洗錢犯行，並就被告所辯欠缺幫助詐欺及幫助洗錢之主觀
    犯意如何不可採信，詳敘所憑之證據與認定之理由（見原判
    決理由欄貳一、（二）），並無任何憑空推論之情事，亦與
    經驗法則、論理法則無違。
  ㈡撤銷原判決之理由及量刑審酌
    原審認被告犯行事證明確，予以論罪科刑，固非無見。惟按
    刑法第57條第9款、第10款所規定之「犯罪所生之危險或損
    害」、「犯罪後之態度」為法院科刑時應審酌事項之一，其
    就被告犯罪後悔悟之程度而言，包括被告行為後，有無與被
    害人和解、賠償損害，此並包括和解之努力在內。從而被告
    積極填補損害之作為，當然列為有利之科刑因素（最高法院
    110年度台上字第4956號判決要旨參照），是以原判決未及
    審酌被告業於上訴後之民國111年2月10日，在本院民事庭與
    告訴人戊○以新臺幣（下同）8萬5千元達成和解，有本院111
    年度刑上移調字第16號調解筆錄附卷可憑（見本院卷第89頁
    ），原審據以量刑之基礎既有變更，科刑審酌即稍有未洽。
    從而，被告上訴否認犯罪，無非係就原審已明白論斷之事實
    再為爭辯，固無所據，然其請求從輕量刑，則為有理由，應
    由本院予以撤銷改判。爰以行為人之責任為基礎，審酌被告
    申設金融機構帳戶後旋將資料提供予不詳詐欺集團成員作為
    詐欺取財及洗錢工具使用，使從事詐欺犯罪之人藉此輕易於
    詐騙後取得財物，並製造金流斷點，導致檢警難以追查，增
    加被害人尋求救濟之困難，所為實不足取，並衡酌被告犯罪
    之動機、目的、手段、告訴人等受損害之金額，被告犯後已
    於原審及本院與告訴人丁○○、丙○○、戊○調解成立，已依調
    解內容全數給付丙○○完畢，丁○○部分僅部分給付，戊○部分
    則尚未給付，有原審110年度附民移調字第1號、第2號調解
    筆錄、公務電話紀錄表在卷可參（見原審竹北金簡卷第63至
    66頁、原審卷第101、125頁）、本院前開調解筆錄、本院公
    務電話查詢紀錄附卷可憑（見本院卷第89、101、103頁）之
    犯後態度，復考量其無犯罪前科，有本院被告前案紀錄表附
    卷可參，素行尚佳，暨其自陳學歷為高中畢業之智識程度、
    從事佈置會場工作、已婚、育有1名未成年子女、經濟狀況
    尚可之生活狀況（見原審卷第146頁）等一切情狀，改量處
    如主文第2項所示之刑，並就所科罰金部分諭知易服勞役之
    折算標準。
據上論斷，應依刑事訴訟法第369條第1項前段、第364條、第299
條第1項前段、第373條，判決如主文。
本案經檢察官陳興男聲請簡易判決處刑，被告提起上訴後，檢察
官楊四猛到庭執行職務。
中　　華　　民　　國　　111 　年　　3 　　月　　8 　　日
                  刑事第二十一庭審判長法　官　林怡秀
                              　　    法　官　蔡羽玄
                              　      法　官　胡宜如
以上正本證明與原本無異。
如不服本判決，應於收受送達後20日內向本院提出上訴書狀，其
未敘述上訴之理由者並得於提起上訴後20日內向本院補提理由書
（均須按他造當事人之人數附繕本）「切勿逕送上級法院」。
                                      書記官　黃芝凌
中　　華　　民　　國　　111 　年　　3 　　月　　8 　　日
附錄：本案論罪科刑法條全文
中華民國刑法第30條
幫助他人實行犯罪行為者，為幫助犯。雖他人不知幫助之情者，
亦同。
幫助犯之處罰，得按正犯之刑減輕之。
中華民國刑法第339條
意圖為自己或第三人不法之所有，以詐術使人將本人或第三人之
物交付者，處5年以下有期徒刑、拘役或科或併科50萬元以下罰
金。
以前項方法得財產上不法之利益或使第三人得之者，亦同。
前二項之未遂犯罰之。
洗錢防制法第2條
本法所稱洗錢，指下列行為：
一、意圖掩飾或隱匿特定犯罪所得來源，或使他人逃避刑事追訴
    ，而移轉或變更特定犯罪所得。
二、掩飾或隱匿特定犯罪所得之本質、來源、去向、所在、所有
    權、處分權或其他權益者。
三、收受、持有或使用他人之特定犯罪所得。
洗錢防制法第14條
有第二條各款所列洗錢行為者，處7年以下有期徒刑，併科新臺
幣5百萬元以下罰金。
前項之未遂犯罰之。
前二項情形，不得科以超過其特定犯罪所定最重本刑之刑。

【附件】
臺灣新竹地方法院刑事判決
110年度金訴字第91號
聲  請  人　臺灣新竹地方檢察署檢察官
被　　　告　乙○○　男　民國00年0月00日生
　　　　　　　　　　身分證統一編號：Z000000000號
　　　　　　　　　　住新竹縣○○鎮○○路○段000巷00號
　　　　　　　　　　居臺北市○○區○○街00巷00弄00號6樓
上列被告因違反洗錢防制法等案件，經檢察官聲請以簡易判決處
刑（109年度偵字第8919號），本院認不宜以簡易判決處刑（109
年度竹北金簡字第6號），改依通常程序審理，判決如下：
    主    文
乙○○幫助犯洗錢防制法第十四條第一項之一般洗錢罪，處有期徒
刑伍月，併科罰金新臺幣壹萬元，罰金如易服勞役，以新臺幣壹
仟元折算壹日。
    犯罪事實
一、邱創勲依其社會生活經驗及智識程度，雖預見將其所有金融
    帳戶存摺、提款卡及密碼、網路銀行登入代號及密碼提供予
    不詳之人使用，極可能遭他人利用作為收受及轉匯、提領詐
    欺取財犯罪所得之工具，且匯入之詐欺犯罪所得遭轉出、提
    領後，即產生遮斷資金流動軌跡而逃避國家追訴、處罰之效
    果，仍基於縱令他人將其所提供之金融帳戶用以實施詐欺取
    財及洗錢，亦不違背其本意之幫助詐欺取財及幫助洗錢之不
    確定故意，依某真實姓名、年籍不詳成年男子之指示，於民
    國109年2月15日13時38分許，由該男子陪同其前往臺北市○○
    區○○路0段000號第一商業銀行（下稱第一銀行）松山分行，
    向該銀行申請開立帳號00000000000號帳戶，並申請網路銀
    行功能及依該男子提供之帳號申請約定轉入帳戶後，旋於同
    日15時許，在上址第一銀行松山分行外，將甫申辦取得上開
    第一銀行帳戶之存摺、提款卡及密碼、網路銀行登入代號及
    密碼等全部資料，交付予該男子，以此方式幫助該男子所屬
    詐欺集團成員為詐欺取財犯行時，作為人頭帳戶使用，方便
    取得贓款，並掩飾、隱匿詐欺取財犯罪所得之去向及所在，
    而不易遭人查緝。嗣該詐欺集團成員取得乙○○所提供上開金
    融帳戶資料後，即共同基於意圖為自己不法所有之詐欺取財
    及洗錢之犯意聯絡，分別為下列行為：
(一)於109年2月18日某時許，透過網路交友軟體，向丁○○佯稱：
    可透過「鼎盛科技」之投資平台投資獲利，儲值錢進去後可
    下注，開獎後盈虧會從線上剩餘金額扣除，賺的錢可透過平
    台客服匯入丁○○帳戶云云，致丁○○信以為真而陷於錯誤，遂
    依指示於同日18時18分許、同年月20日（起訴書誤載為18日
    ，業經檢察官更正）18時20分許，分別匯款新臺幣（下同）
    500元、1萬元至乙○○提供之上開第一銀行帳戶內。
(二)於109年2月20日某時許，由真實姓名年籍不詳、自稱「江濤
    」之詐欺集團成員，透過網路交友軟體，向丙○○佯稱：可透
    過預測「鼎盛科技」投資平台之走勢，以投資彩票獲利云云
    ，致丙○○信以為真而陷於錯誤，遂依指示於同日20時17分許
    ，匯款1,000元至乙○○提供之上開第一銀行帳戶內。
(三)於109年2月19日前某時，由真實姓名年籍不詳、自稱為大陸
    地區人士「江濤」之詐欺集團成員，透過交友網站結識甲○○
    後，向甲○○佯稱：可透過「鼎盛科技」之博弈網站獲利，但
    須先儲值金錢云云，致甲○○信以為真而陷於錯誤，遂依指示
    於109年2月19日15時11分許，匯款15萬元至乙○○提供之上開
    第一銀行帳戶內。
(四)於109年2月19日前某時，由真實姓名年籍不詳、自稱為大陸
    地區人士「江濤」之詐欺集團成員，透過手機通訊軟體What
    sApp與戊○聯繫後，向戊○佯稱：可藉由網路線上投資平台「
    鼎盛科技」以小額方式投資獲利云云，致戊○信以為真而陷
    於錯誤，分別於109年2月19日16時25分許、16時26分許、18
    時9分許、翌（20）日19時57分許、21時48分許、21時49分
    許、21時57分許，以操作網路銀行方式，各匯款5萬元、5萬
    元、2萬2,000元、2萬元、5萬元、5萬元、4萬3,000元（合
    計28萬5,000元）至乙○○之上開第一銀行帳戶內。
　　丁○○、丙○○、甲○○、戊○前揭遭詐欺而匯入乙○○上開第一銀
    行帳戶內之款項，均旋即遭該詐欺集團成員以乙○○提供之帳
    戶資料，透過網路銀行轉匯入乙○○依前開不詳男子指示申請
    約定轉入之帳戶內，再遭提領、轉出殆盡，藉此掩飾、隱匿
    上開詐欺所得款項之去向及所在。嗣丁○○、丙○○、甲○○、戊○察覺有異而發現受騙後，經報警處理，始為警循線查獲上
    情。
二、案經丁○○、丙○○訴由新竹縣政府警察局新埔分局報告臺灣新
    竹地方檢察署檢察官偵查起訴。
    理    由
壹、程序部分：
一、審判範圍之說明：
　　按刑事訴訟法第267條有關檢察官就犯罪事實之一部起訴者
    ，其效力及於全部之規定，是為學說所稱之起訴（或公訴）
    不可分原則。而實質上一罪及裁判上一罪，在訴訟法上係一
    個訴訟客體，無從割裂，故其一部分犯罪事實，經檢察官不
    起訴處分確定後，檢察官再就全部犯罪事實提起公訴。經法
    院審理結果，認曾經不起訴處分部分與其他部分均屬有罪，
    且二罪間確具有實質上一罪或裁判上一罪關係時，依上開起
    訴不可分原則，其起訴之效力自及於曾經檢察官不起訴處分
    確定部分，法院應就全部犯罪事實予以審判。而檢察官前所
    為之不起訴處分應認具有無效之原因，不生效力，無確定力
    之可言（最高法院101年度台上字第2449號判決意旨參照）
    。查被告乙○○提供上開第一銀行帳戶資料，幫助詐欺告訴人
    甲○○、戊○部分，雖經臺灣士林地方檢察署檢察官分別以109
    年度偵字第19697號、109年度偵字第10362號案偵查後，認
    被告犯罪嫌疑不足，而為不起訴處分確定，有上揭2案之不
    起訴處分書及臺灣高等法院被告前案紀錄表等在卷可稽。而
    檢察官再就本案被告提供上開帳戶資料之同一行為，幫助詐
    欺集團成員對告訴人丁○○、丙○○實施詐欺取財及洗錢之犯罪
    事實聲請簡易判決處刑，本院審理後認檢察官聲請簡易判決
    處刑之犯罪事實，與前揭曾經不起訴處分之幫助詐欺告訴人
    甲○○、戊○部分，均屬有罪，且具有想像競合犯之裁判上一
    罪關係，依審判不可分原則，本案聲請簡易判決處刑之效力
    自及於上揭曾經檢察官不起訴處分確定部分，本院應就全部
    犯罪事實予以審判，上揭不起訴處分為無效之不起訴處分。
    從而，上揭犯罪事實一、(三)、(四)所示關於告訴人甲○○、
    戊○部分，為檢察官本案聲請簡易判決處刑效力所及，本院
    自應併予審理，先予敘明。
二、證據能力之說明：
　　按被告以外之人於審判外之陳述，雖不符刑事訴訟法第159
    條之1至第159條之4之規定，而經當事人於審判程序同意作
    為證據，法院審酌該言詞陳述或書面陳述作成時之情況，認
    為適當者，亦得為證據；當事人、代理人或辯護人於法院調
    查證據時，知有第159條第1項不得為證據之情形，而未於言
    詞辯論終結前聲明異議者，視為有前項之同意，刑事訴訟法
    第159條之5定有明文。其立法意旨在於傳聞證據未經當事人
    之反對詰問予以核實，原則上先予排除。惟若當事人已放棄
    反對詰問權，於審判程序中表明同意該等傳聞證據可作為證
    據；或於言詞辯論終結前未聲明異議，基於尊重當事人對傳
    聞證據之處分權，及證據資料愈豐富，愈有助於真實發見之
    理念，且強化言詞辯論主義，使訴訟程序得以順暢進行，上
    開傳聞證據亦均具有證據能力。查本判決以下所引用具傳聞
    性質之證據資料，檢察官、被告於本院表示同意作為證據（
    見本院金訴卷第73-75頁），經本院於審判期日依法踐行調
    查證據程序，檢察官、被告就上開證據之證據能力均未爭執
    ，於言詞辯論終結前亦未聲明異議，本院審酌前開證據資料
    作成或取得之狀況，並無違法取證或其他瑕疵，亦無顯不可
    信之情況，且與待證事實具有關連性，故認為適當而得作為
    證據，揆諸上開規定，應具有證據能力。
貳、實體部分：　　
一、認定犯罪事實所憑之證據及理由：
    訊據被告固坦承於上揭時、地，依前開不詳男子指示申請開
    立上開第一銀行帳戶後，旋即將該帳戶之全部資料交付予該
    男子等情，惟矢口否認有何幫助詐欺取財及幫助洗錢犯行，
    辯稱：我是在網路上看到辦貸款，因為我之前銀行信用比較
    差，對方說要幫我做個人信用的資料，就把我的銀行帳戶資
    料拿走，對方說這樣比較好辦，雖然我有把帳戶流通，變成
    幫助詐欺集團洗錢，但我也是受害者，沒有要幫助犯罪的意
    思云云。經查：
(一)被告於上揭時、地，依前開不詳男子之指示，申請開立第一
    銀行帳號00000000000號帳戶，並申請網路銀行功能及依該
    男子提供之帳號申請約定轉入帳戶後，旋即將該帳戶之存摺
    、提款卡及密碼、網路銀行登入代號及密碼等全部資料，交
    付予該男子等事實，業據被告於警詢、偵查中、本院訊問、
    準備程序及審理時自承在卷（見偵21264號卷第55-58頁、偵
    10362號卷第9-13頁、偵8919號卷第72-73頁、偵10362號卷
    第198-212頁、偵8919號卷第198-199頁、偵19697號卷第10-
    12頁、本院竹北金簡卷第33-36頁、本院金訴卷第71-72頁、
    第144-145頁），且有被告上開第一銀行帳戶之開戶基本資
    料（見偵8919號卷第75頁、第80頁）及各類存款開戶暨往來
    業務項目申請書、第e個網暨行動銀行業務申請書（見本院
    金訴卷第85-97頁）在卷可憑，是此部分事實堪以認定。又
    告訴人丁○○、丙○○、甲○○、戊○確有於上揭時間，遭前揭不
    詳詐欺集團成員，以上揭犯罪事實欄一、(一)至(四)所載之
    方式，對其等施用詐術，致其等均陷於錯誤，而分別將如上
    揭犯罪事實欄一、(一)至(四)所示金額之款項匯入被告之上
    開第一銀行帳戶內，並於匯款後旋即遭該詐欺集團成員透過
    網路銀行轉匯入被告依前開不詳男子指示申請約定轉入之帳
    號內，再遭提領、轉出殆盡等事實，業據證人即告訴人丁○○
    、丙○○、甲○○、戊○於警詢中分別證述明確（見偵8919號卷
    第9-10頁反面、第38-39頁、偵21264號卷第63-65頁、偵103
    62號卷第59-63頁），且有告訴人丁○○提供之國泰世華銀行
    客戶交易明細表、對話紀錄擷圖列印資料（見偵8919號卷第
    27-29頁）、其遭詐騙報案之內政部警政署反詐騙諮詢專線
    紀錄表、新北市政府警察局永和分局得和派出所受理各類案
    件紀錄表、受理詐騙帳戶通報警示簡便格式表、金融機構聯
    防機制通報單、受理刑事案件報案三聯單（見偵8919號卷第
    11、8、12、20、36頁）、告訴人丙○○提供之台新銀行帳戶
    交易明細表、對話紀錄擷圖列印資料、「江濤」之交友軟體
    聯絡資訊擷圖列印資料、「鼎盛科技」之投資平台網站擷圖
    列印資料（109偵8919號卷第48-49、52-64頁）、其遭詐騙
    報案之內政部警政署反詐騙諮詢專線紀錄表、臺北市政府警
    察局南港分局同德派出所受理各類案件紀錄表、受理刑事案
    件報案三聯單、受理詐騙帳戶通報警示簡便格式表、金融機
    構聯防機制通報單（見偵8919號卷第42、40、41、43、67頁
    ）、告訴人甲○○提供之郵政存簿儲金簿封面及內頁明細影本
    、與「江濤」之交友軟體聯絡資訊擷圖列印資料（見偵2126
    4號卷第93-95、99-107頁）、其遭詐騙報案之內政部警政署
    反詐騙諮詢專線紀錄表、高雄市政府警察局楠梓分局後勁派
    出所受理各類案件紀錄表、受理詐騙帳戶通報警示簡便格式
    表、金融機構聯防機制通報單（見偵21264號卷第115、113
    、121、111頁）、告訴人戊○提供之存摺封面及內頁明細影
    本（見偵10362號卷第65-71頁）、其遭詐騙報案之內政部警
    政署反詐騙諮詢專線紀錄表、新北市政府警察局新店分局碧
    潭派出所受理詐騙帳戶通報警示簡便格式表、金融機構聯防
    機制通報單、受理各類案件紀錄表、受理刑事案件報案三聯
    單（見偵10362號卷第73-75、79、85、89、91頁）、被告上
    開第一銀行帳戶之歷史交易明細表（見偵8919號卷第76-78
    、81-83頁）在卷可憑，是此部分事實亦堪認定。足見被告
    所有之上開第一銀行帳戶確有遭前揭不詳詐欺集團成員用作
    詐欺取財及洗錢工具，以之作為詐欺告訴人丁○○、丙○○、甲○○、戊○之收受及轉匯詐欺所得款項使用至明。
(二)被告雖否認有幫助詐欺取財及幫助洗錢之主觀犯意，而以前
    揭情詞置辯。惟查：　　
 1、被告雖一再辯稱係為辦理貸款之故，始依前開不詳男子之指
    示申請開立上開第一銀行帳戶，並交付該帳戶之資料等詞，
    然其始終未能提出任何證據佐證其說，是其所辯是否屬實，
    已非無疑。而縱認其所辯係為辦理貸款而交付帳戶資料乙節
    為真。惟按刑法上之故意，可分為確定故意（直接故意）與
    不確定故意（間接故意或未必故意），所謂不確定故意，係
    指行為人對於構成犯罪之事實，預見其發生而其發生並不違
    背其本意者，刑法第13條第2項定有明文。又按刑法第30條
    之幫助犯，係以行為人主觀上有幫助故意，客觀上有幫助行
    為，即對於犯罪與正犯有共同認識，而以幫助意思，對於正
    犯資以助力，但未參與實行犯罪之行為者而言。幫助犯之故
    意，除需有認識其行為足以幫助他人實現故意不法構成要件
    之「幫助故意」外，尚需具備幫助他人實現該特定不法構成
    要件之「幫助既遂故意」，惟行為人只要概略認識該特定犯
    罪之不法內涵即可，無庸過於瞭解正犯行為之細節或具體內
    容，此即學理上所謂幫助犯之「雙重故意」。而基於申辦貸
    款之意思提供金融帳戶資料給對方時，是否同時具有幫助詐
    欺取財之不確定故意，並非絕對對立、不能併存之事，亦即
    縱係因申辦貸款業務而與對方聯繫接觸，但於提供帳戶資料
    予對方時，依行為人本身之智識能力、社會經驗、與對方互
    動之過程等情狀，如行為人對於其所提供之帳戶資料，已預
    見被用來作為詐欺取財等非法用途之可能性甚高，惟仍心存
    僥倖認為可能不會發生，而將該金融帳戶資料提供他人使用
    ，可認其對於自己利益之考量遠高於他人財產法益是否因此
    受害乙節，容任該等結果發生而不違背其本意，自仍應認具
    有幫助詐欺取財之不確定故意，而成立幫助詐欺取財罪。
 2、而衡諸貸款業務之常情，辦理貸款之金融機構或融資公司是
    否應允貸款，所應審核者乃為貸款人之資力、信用及償債能
    力為何，故除須提供個人之身分證明文件核對外，另應敘明
    並提出個人之工作狀況、收入金額及相關之財力證明資料（
    如工作證明、薪資轉帳帳戶存摺影本、扣繳憑單等），放款
    機構透過徵信調查申請人之債信後，評估是否放款以及放款
    額度，倘若貸款人債信不良，並已達放款機構無法承擔風險
    之程度時，即無法貸得款項；又申貸獲准時，放款機構係撥
    款至申貸人帳戶內，清償貸款時，直接由該帳戶內扣款，或
    是持現金繳款或匯款至指定帳戶內，並不需交付個人帳戶之
    存摺、提款卡及密碼等資料。查被告於本案行為時已年滿48
    歲，有其年籍資料在卷可查，佐以其自陳學歷為高中畢業，
    從事佈置會場工作，出社會已經20幾年等語（見偵8919號卷
    第198頁反面），堪認被告係有正常智識且具有相當社會歷
    練之成年人。且觀之被告自陳：我於108年8、9月間曾向星
    展銀行借貸、20幾年前曾向臺東銀行借貸、很久以前辦理過
    陽信銀行信用貸款，我是跟星展銀行業務人員約在外面便利
    商店寫辦理貸款的合約，由業務人員送回公司審查，除了簽
    約外，沒有跟我收取東西，也沒有拿走我的帳戶及證件，只
    有影印我的雙證件附上，之後星展銀行就審查通過總共貸款
    18萬元撥到我中國信託帳戶，但我沒有將中信帳戶交給星展
    銀行，向陽信銀行辦理貸款，陽信銀行也沒有拿走我的存摺
    、提款卡等語（見偵10362號卷第202-204頁、本院竹北金簡
    卷第35頁），可知被告先前已有不只一次與銀行往來辦理貸
    款之經驗，其對於上述正常辦理貸款之流程理應知之甚明。
    又被告自承其對於陪同其前往開戶並收取其帳戶資料之貸款
    代辦公司人員之真實身分一無所知，對於該代辦公司名稱、
    所在亦均不知悉，此已非合理。且對方所稱以製作個人信用
    資料方式辦理貸款，無異以不實資力詐借金錢，亦明顯違常
    。再被告既係要辦理貸款，且已與對方面交帳戶資料，卻未
    與對方簽署申辦貸款契約文件以資留存，或要求對方簽署收
    取其帳戶資料之執據，即遽行將帳戶資料交給完全不認識之
    人，更與常情有違。再者，被告申請開立上開帳戶時，亦一
    併申請3個約定轉入帳戶，每日轉帳限額80萬元，有前揭第e
    個網暨行動銀行業務申請書可查（見本院金訴卷第95至97頁
    ），此舉顯然係為便利帳戶使用者得即時轉出大額款項至該
    等約定帳戶，不必受到一般轉帳每日金額上限之限制，殊難
    想像辦理貸款需要申請此種帳戶服務，更彰顯此所謂貸款流
    程之不合理之處。況被告於申請開戶時，對於開戶目的與性
    質，自承係依對方指示向銀行為「網拍服飾」之不實聲明，
    對於銀行人員提問，其亦不實聲稱認識約定轉入帳戶之受款
    人，此有被告供述及前揭被告帳戶各類存款開戶暨往來業務
    項目申請書、第e個網暨行動銀行業務申請書可參（見偵103
    62號卷第200頁、本院金訴卷第72頁、第89、97頁），不僅
    令人難以想像辦理貸款何以須為如此異常之舉，反而足使人
    產生該帳戶可能是要作為不法用途之懷疑。是依被告之智識
    、經驗，其對於對方所稱代辦貸款之說詞，其實只是不法之
    徒蒐集帳戶資料之藉口，顯無不能預見之理，其當已察覺其
    中有異，卻完全無視於此，猶仍交出其個人金融帳戶資料，
    可見其對於帳戶資料交付後，可能被用於非法犯罪用途，顯
    已有所認知。
 3、又金融帳戶係個人資金流通之交易工具，事關帳戶申請人個
    人之財產權益，進出款項亦將影響其個人社會信用評價，極
    具專屬性，且金融機構開立帳戶多無特殊限制，一般民眾皆
    得以存入最低開戶金額之方式申請之，一般人可在不同之金
    融機構申請多數之存款帳戶使用，此乃眾所周知之事實，如
    非供作不法用途，任何人大可以自己名義申請開戶，實無需
    使用他人帳戶。而金融帳戶若落入不明人士手中，極易被利
    用為取贓之犯罪工具，是以金融帳戶具有強烈之屬人及專屬
    性，應以本人使用為原則，衡諸常情，若非與本人有密切關
    係或特殊信賴關係，實無任意供他人使用之理，縱有交付個
    人帳戶供他人使用之特殊情形，亦必會先行了解他人使用帳
    戶之目的始行提供，並儘速要求返還。又詐欺集團經常利用
    收購、租用之方式取得他人帳戶，亦可能以應徵工作、薪資
    轉帳、質押借款、辦理貸款等不同名目誘使他人交付帳戶，
    藉此隱匿其財產犯罪之不法行徑，規避執法人員之查緝，並
    掩飾、確保因自己犯罪所得之財物，類此在社會上層出不窮
    之案件，已廣為新聞傳播媒體所報導，政府有關單位亦致力
    宣導民眾多加注意防範，是避免此等專屬性甚高之物品被不
    明人士利用為犯罪工具，當為具有正常智識者在一般社會生
    活中所應有之認識。被告為智識正常且具有相當社會歷練之
    成年人，已如前述，其對此自難諉為不知。參以被告於偵查
    中及本院自陳：「（問：現在銀行都有帳戶交給別人可能被
    拿去詐騙及洗錢的宣導，你去申辦時銀行行員有無跟你說？
    ）有。（問：既然如此，你有沒有做防止帳戶遭他人違法使
    用的措施？）沒有。（問：這次沒有合約沒有懷疑嗎？）我
    有怕，但是對方說會幫我弄到好。（問：如果帳戶裡面有錢
    ，你還會交給對方嗎？）不會，因為會擔心錢被拿走。（問
    ：任意提供帳戶存摺、金融卡、密碼給他人，可能涉犯幫助
    詐欺？）我知道新聞都有說，但我當時急需用錢，就沒有想
    這麼多。（問：你把帳戶交出去後，你有辦法控制你的帳戶
    一定用作合法使用？）沒有辦法。（問：既然這樣為何還要
    交出去？）當初要辦資款。」等語（見偵10362號卷第206頁
    、偵8919號卷第198頁反面、偵19697號卷第11頁、本院竹北
    金簡卷第60頁），亦可見被告對於一旦將其個人金融帳戶之
    存摺、提款卡及密碼、網路銀行登入代號及密碼等資料交付
    不詳之人，該帳戶有可能遭他人作為實施詐欺取財及洗錢之
    工具，顯已有預見。
 4、據上各情析之，本件被告縱係出於辦理貸款之意思，而將其
    所有上開第一銀行帳戶資料交付他人，然此並不影響於被告
    主觀上已預見其交付上開帳戶資料予不詳之人，將可能遭他
    人利用作為詐欺取財犯罪之匯款、轉匯、提款帳戶使用之認
    定。而被告提供上開帳戶資料予他人後，並無可有效控管該
    帳戶使用之方法，一旦被用作不法用途，其亦無從防阻，可
    見被告係因圖交付上開帳戶資料後可獲貸款，在無有效防範
    措施之情況下，猶仍提供該帳戶資料予他人使用，其對於上
    開帳戶嗣後被詐欺集團利用作為詐欺犯罪匯款、轉匯、提領
    工具之用，顯已有預見，然因急需用錢，倘若果真貸得款項
    ，即可暫解燃眉之急，否則，因其提供之帳戶內並無自己之
    金錢，縱使受騙，自己也不會蒙受損失，乃對於所預見該帳
    戶淪為他人作為不法使用之可能性，不以為意，而將該帳戶
    資料提供予他人，容任其提供之帳戶可能遭他人持以作為詐
    騙他人所用之風險發生。被告主觀上顯具有縱有人利用上開
    帳戶實施詐欺取財犯罪之用，亦容任其發生之不確定故意甚
    明。
 5、再一般金融帳戶結合提款卡及密碼、申請網路銀行功能，甚
    至約定轉帳帳戶後，可作為匯入、轉出、提領款項等用途，
    轉入約定帳戶更可不受一般轉帳每日金額上限之限制，此乃
    眾所周知之事，則被告將其上開第一銀行之存摺、提款卡及
    密碼、網路銀行登入代號及密碼等全部資料交付予不詳身分
    之人，甚至依該人指示申請約定轉帳帳戶，便利帳戶使用者
    得即時轉出大額款項至該等約定帳戶，其主觀上自已認識到
    上開帳戶可能作為對方收受、轉匯、提領款項使用甚明。且
    依被告之智識、經驗，當知交付上開帳戶資料後，即會喪失
    實際控制權，除非及時將該帳戶辦理掛失，否則一旦遭對方
    轉出、提領現金，即難以追索該等帳戶內資金之去向及所在
    ，是被告對於上開帳戶後續資金流向實有無法追索之可能性
    ，對於匯入該帳戶內之資金如經帳戶使用者轉出、提領，已
    無從查得，形成金流斷點，將會產生遮斷金流以逃避國家追
    訴、處罰之效果，主觀上顯有認識。是以，被告對於其提供
    上開帳戶資料，使詐欺集團成員得以利用該帳戶收受、轉匯
    、提領詐欺所得款項，而形成資金追查斷點之洗錢行為既有
    預見，猶提供該帳戶之全部資料供對方使用，其主觀上顯有
    縱有人利用其上開帳戶作為洗錢之用，亦容任其發生之幫助
    洗錢之不確定故意，亦堪認定。
 6、至卷內雖有台灣大哥大雙向通聯資料查詢及內政部警政署詐
    騙電話查詢資料（見偵10362號卷第242-288頁），臺灣士林
    地方檢察署檢察官並以該等資料可證明被告持用之門號0000
    000000號行動電話，於109年1月29日至109年2月10日間，有
    與門號0000000000、0000000000、0000000000、0000000000
    、0000000000、0000000000、0000000000號之通聯情形，而
    該等門號均已因遭詐騙集團傳送惡意釣魚簡訊、假冒可提供
    銀行貸款、假冒機構名義詐財，而遭通報為詐騙電話等情，
    據此認為被告辯稱為辦理貸款而遭騙取帳戶資料非虛，認其
    犯罪嫌疑不足而為不起訴處分，有該署109年度偵字第10362
    號、109年度偵字第19697號不起訴處分書在卷可按（見本院
    竹北金簡卷第27-30、71-73頁）。然而，本件被告縱係出於
    辦理貸款之目的，而交付上開帳戶資料，惟被告交付上開帳
    戶資料供他人使用，並非單純受騙，而係為圖貸得款項之利
    益，無視顯可察覺之異常情狀，完全配合對方指示申請開戶
    、設定相關帳戶服務功能，而提供對方使用，其主觀上已有
    幫助詐欺取財及幫助洗錢之不確定故意，業經本院論述說明
    如前，故上開檢察官不起訴處分書之認定尚無從拘束本院，
    自難執為有利於被告之認定，併此說明。
(三)綜上所述，被告前揭所辯，要屬卸責之詞，不足採信。本件
    事證明確，被告犯行堪以認定，應依法論科。 　　
二、論罪科刑：
(一)按洗錢防制法所稱之「洗錢」行為，依第2條之規定，係指
    ：1、意圖掩飾或隱匿特定犯罪所得來源，或使他人逃避刑
    事追訴，而移轉或變更特定犯罪所得；2、掩飾或隱匿特定
    犯罪所得之本質、來源、去向、所在、所有權、處分權或其
    他權益者；3、收受、持有或使用他人之特定犯罪所得。並
    於第14條、第15條規定其罰則，俾防範犯罪行為人藉製造資
    金流動軌跡斷點之手段，去化不法利得與犯罪間之聯結。申
    言之，洗錢防制法之立法目的，在於防範及制止因犯第3條
    所列之特定犯罪而取得或變得之財物或財產上利益及其之孳
    息，藉由包含處置（即將特定犯罪所得直接予以移轉或變更
    ）、分層化（即以迂迴層轉、化整為零之多層化包裝方式，
    掩飾或隱匿特定犯罪所得）及整合（即收受、持有或使用他
    人之特定犯罪所得，使之回流至正常金融體系，而得以合法
    利用享受）等各階段之洗錢行為，使其形式上轉換成為合法
    來源，以掩飾或切斷特定犯罪所得與犯罪之關聯性，而藉以
    逃避追訴、處罰。又行為人提供金融帳戶提款卡及密碼予不
    認識之人，非屬洗錢防制法第2條所稱之洗錢行為，不成立
    同法第14條第1項一般洗錢罪之正犯；如行為人主觀上認識
    該帳戶可能作為收受及提領特定犯罪所得使用，他人提領後
    即產生遮斷資金流動軌跡以逃避國家追訴、處罰之效果，仍
    基於幫助之犯意而提供，應論以幫助犯同法第14條第1項之
    一般洗錢罪（最高法院108年度台上大字第3101號刑事裁定
    意旨參照）。
(二)查被告將上開第一銀行帳戶資料提供予不詳之人，使該不詳
    之人所屬詐欺集團得以遂行本案詐欺取財犯行，並將告訴人
    等遭詐欺匯入之款項，透過網路銀行匯入約定轉帳帳戶後，
    再提領、轉出，透過迂迴層轉及提領方式產生遮斷資金流動
    軌跡以逃避國家追訴、處罰之效果。被告未參與實施詐欺取
    財、洗錢犯罪行為，僅基於幫助意思，對於正犯資以助力，
    故核其所為，係犯刑法第30條第1項前段、洗錢防制法第14
    條第1項之幫助一般洗錢罪及刑法第30條第1項前段、第339
    條第1項之幫助詐欺取財罪。聲請簡易判決處刑書誤認被告
    為一般洗錢罪之正犯，此部分業經公訴檢察官當庭更正其應
    為一般洗錢罪之幫助犯（見本院金訴卷第70頁），附此敘明
    。被告以一行為，幫助前揭詐欺集團成員遂行詐欺取財及洗
    錢犯行，而侵害告訴人丁○○、丙○○、甲○○、戊○之財產法益
    ，同時達成掩飾、隱匿詐欺所得款項去向、所在之結果，係
    一行為侵害數法益而觸犯數罪名之想像競合犯，應依刑法第
    55條之規定，從一重之幫助一般洗錢罪處斷。被告以幫助他
    人犯罪之意思而參與犯罪構成要件以外之行為，為幫助犯，
    衡諸其犯罪情節，爰依刑法第30條第2項之規定，按正犯之
    刑減輕之。
(三)爰以行為人之責任為基礎，審酌被告將上開第一銀行帳戶資
    料提供予不詳詐欺集團成員作為詐欺取財及洗錢工具使用，
    破壞社會治安及金融交易秩序，使從事詐欺犯罪之人藉此輕
    易於詐騙後取得財物，並製造金流斷點，導致檢警難以追查
    ，增加被害人尋求救濟之困難，所為實不足取，並衡酌被告
    犯罪之動機、目的、手段、告訴人等受損害之金額，被告犯
    後未能坦認犯罪，其已於本院與告訴人丁○○、丙○○調解成立
    ，告訴人丙○○部分已付訖賠償金，告訴人丁○○部分則僅給付
    部分賠償金，有本院110年度附民移調字第1號、第2號調解
    筆錄、本院公務電話紀錄表在卷可參（見本院竹北金簡卷第
    63-66頁、本院金訴卷第101、125頁），其與告訴人甲○○、
    戊○則未能達成和解之犯後態度，復考量其無犯罪前科，有
    臺灣高等法院被告前案紀錄表附卷可參，素行尚佳，暨其自
    陳學歷為高中畢業之智識程度、從事佈置會場工作、已婚、
    育有一名未成年子女、經濟狀況尚可之生活狀況（參本院卷
    第146頁）等一切情狀，量處如主文所示之刑，並就所科罰
    金部分諭知易服勞役之折算標準。
三、另本案依卷內證據尚不足以認定被告已有因提供上開金融帳
    戶資料而取得任何對價，自難認被告有實際獲取犯罪利得，
    本院自無從宣告沒收或追徵，附此說明。
據上論斷，應依刑事訴訟法第452條、第299條第1項前段，判決
如主文。
本案經檢察官陳興男聲請簡易判決處刑，檢察官陳中順到庭執行
職務。 
中　　華　　民　　國　　110 　年　　11　　月　　15　　日
                  刑事第八庭  審判長法　官　廖素琪
                                    法  官  林哲瑜
                                    法  官  潘韋廷
以上正本證明與原本無異。
如不服本判決應於收受本判決後20日內向本院提出上訴書狀，上
訴書狀應敘述具體理由。上訴書狀未敘述上訴理由者，應於上訴
期間屆滿後20日內補提理由書狀於本院（均須按他造當事人之人
數附繕本）「切勿逕送上級法院」。
告訴人或被害人如對於本判決不服者，應具備理由請求檢察官上
訴，其上訴期間之計算係以檢察官收受判決正本之日期為準。
中　　華　　民　　國　　110 　年　　11　　月　　15　　日
                                    書記官  田宜芳
附錄論罪法條全文：
刑法第30條
幫助他人實行犯罪行為者，為幫助犯。雖他人不知幫助之情者，
亦同。
幫助犯之處罰，得按正犯之刑減輕之。
刑法第339條
意圖為自己或第三人不法之所有，以詐術使人將本人或第三人之
物交付者，處5年以下有期徒刑、拘役或科或併科50萬元以下罰
金。
以前項方法得財產上不法之利益或使第三人得之者，亦同。
前二項之未遂犯罰之。
洗錢防制法第14條
有第二條各款所列洗錢行為者，處7年以下有期徒刑，併科新臺
幣5百萬元以下罰金。
前項之未遂犯罰之。
前二項情形，不得科以超過其特定犯罪所定最重本刑之刑。
洗錢防制法第2條
本法所稱洗錢，指下列行為：
一、意圖掩飾或隱匿特定犯罪所得來源，或使他人逃避刑事追訴
    ，而移轉或變更特定犯罪所得。
二、掩飾或隱匿特定犯罪所得之本質、來源、去向、所在、所有
    權、處分權或其他權益者。
三、收受、持有或使用他人之特定犯罪所得。